【裁判字號】    90,訴,24
【裁判日期】    900612
【裁判案由】    殺人未遂
【裁判全文】
台灣花蓮地方法院刑事判決                              九十年度訴字第二四號
    公  訴  人  台灣花蓮地方法院檢察署檢察官
    被      告  乙○○
    選任辯護人  陳清華
右列被告因殺人未遂案件，經檢察官提起公訴（九十年度偵字第二七號），本院判決
如左：
    主  文
乙○○殺人未遂，處有期徒刑參年。
扣案之番刀壹把沒收。
    事  實
一、乙○○於民國（下同）八十九年十二月二十九日十四時許，在花蓮縣玉里鎮○○
    路○段一七四號自家玻璃店門前，因懷疑甲○○對其恥笑，便與甲○○（甲○○
    當時與其老闆丙○○欲持鋁窗至乙○○店中嵌入玻璃）發生爭執後，恐其因身材
    矮小打不過甲○○，竟基於殺人之犯意，進入店內持其所有之番刀預藏於身後，
    迨靠近甲○○時，突然砍殺甲○○之後頸部一刀，其欲砍第二刀時，甲○○以左
    手阻擋，致第二刀砍中甲○○之左手臂，造成甲○○背頸部受有長三公分、深一
    公分之裂傷，幸經丙○○及時阻擋並將甲○○送醫急救，甲○○始倖免於死亡。
    嗣為警循線查獲，並扣得番刀一把。
二、案經甲○○訴由花蓮縣警察局玉里分局報請台灣花蓮地方法院檢察署檢察官偵辦
    起訴。
    理  由
一、右揭殺人未遂之犯行，業據乙○○迭於警訊、偵查及本院調查、審理時坦承不諱
    ，核與被害人甲○○所指訴之被害情節、證人丙○○結證之事實相符，復有財團
    法人佛教慈濟綜合醫院診斷證明書一紙附卷可稽。而扣案之番刀經本院勘驗結果
    ，長度約四十六公分，有刀尖，刀鋒銳利，為足取人命之凶器（詳見本院卷第九
    三頁勘驗筆錄）；另查人之頭部、臉部、頸部、背部，係關係人體生命之重要部
    位，均屬人身之要害，而上揭番刀係鋒利之銳器，以之砍刺人之頭、頸處，足取
    人命，此當為被告乙○○所明知或可得而知，被告乙○○竟持之砍殺被害人甲○○之後頸部，顯見其有殺人之犯意甚明，核與其所自承「我當時拿刀確實想要殺
    死他」等語（見本院卷第十一頁）相符。至被告之辯護人為被告辯護略稱「被告
    於服役期間，曾有妄想、退縮、多疑、怪異行為之精神異常現象，後經國軍八０
二醫院診斷，被告患有精神分裂症，本件被告犯行怪異，其於行為當時應處於心
    神喪失或精神耗弱之狀態」等語。惟按「刑法上所謂精神耗弱，係指行為時之精
    神，對於外界事物之判斷能力，較普通人之平均程度，顯然減退者而言」、「若
    其精神病時有間斷，而犯罪行為是在間斷之際者，則其行為與精神病無關，即不
    能以夙有精神病為理由，而主張不罰或減輕其刑」，最高法院四十八年台上字第
    一四八六號及二十二年上字第一七七一號著有判例著有明文。本院委請國軍花蓮
    總醫院對被告於本件行為當時為精神鑑定，經該醫院鑑定結果認「被告屬於反社
    會人格，依被告所述，其與被害人並無嫌隙，大部分反社會人格者易有衝動、情
    緒控制不佳及暴力行為之傾向，然被告自我照顧、認知、理解及記憶並未有退化
    情形，推斷行為當時並無精神耗弱或心神喪失之情形」等語，此有國軍花蓮總醫
    院（九十）濟德四字第一二八三號函所附之司法鑑定報告書乙份在卷足稽，且被
    告於警訊、偵查及本院審理中，對自己殺人之動機及行為過程皆能詳細描述，顯
    然被告於行為時之精神及對於外界事物之判斷力，並未較普通人之平均程度有何
    減退，依據上述判例意旨，即難認為被告在行為當時有何心神喪失或精神耗弱之
    情狀。綜上所述，本件事證已臻明確，被告犯行洵堪認定。被告辯護人請求本院
    另囑榮民總醫院再對被告之精神狀態作鑑定，本院認為已無此必要，併此敘明。
二、核被告乙○○所為，係犯刑法第二百七十一條第二項、第一項之殺人未遂罪。其
    著手於殺人之行為而不遂，應依刑法第二十六條前段之規定減輕其刑。再查被告
    乙○○年紀尚輕，且前無犯罪經判處罪刑之前科紀錄（有台灣花蓮地方法院檢察
    署刑案資料查註紀錄表、台灣高等法院被告全國前案紀錄表各一紙在卷可稽），
    本件被告係患有精神分裂症，因懷疑甲○○對其恥笑而遭致屈辱乃為前揭過度反
    應，雖其行為絕非法律之所許，但惡性與反社會性尚非重大，且已與被害人甲○○達成民事和解（有和解書影本附卷可按），並經甲○○之原諒請求本院給予被
    告改過自新之機會，情輕而法重，非無可憫之處，爰再依刑法第五十九條遞減其
    刑。茲審酌上情，並參酌被告乙○○之犯罪手段、犯罪時所受之刺激及犯罪所生
    之損害，並犯罪後供承大部份犯行且與被害人甲○○達成民事和解顯見悔意等一
    切情狀，量處如主文第一項所示之主刑。扣案之番刀一把，係被告乙○○所有供
    其犯罪所用之物，併宣告沒收之。
據上論斷，應依刑事訴訟法第二百九十九條第一項前段，刑法第二百七十一條第一項
、第二項、第二十六條前段、第五十九條、第三十八條第一項第二款，判決如主文。
本案經檢察官李子春到庭執行職務
中      華      民      國     九十      年      六     月    十二      日
                              臺灣花蓮地方法院刑事庭
                                  法  官  林  國  泰
右正本證明與原本無異。
如對本判決不服，應於送達後十日內，向本院提出上訴狀。（應抄附繕本）告訴人或
被害人如對於本判決不服者，應具備理由請求檢察官上訴，其上訴期間之計算係以檢
察官收受判決正本之日期為準。
                                  法院書記官
中      華      民      國     九十      年      六     月    十二      日
附錄本判決論罪之法律條文：
刑法第二百七十一條第一項、第二項 :
殺人者，處死刑、無期徒刑或十年以上有期徒刑。
前項之未遂犯罰之。
預備犯第一項之罪者，處二年以下有期徒刑。


司法院資訊處製作；財團法人民間司法改革基金會備份。
